【裁判字號】    99,簡抗,1
【裁判日期】    990622
【裁判案由】    損害賠償
【裁判全文】
臺灣基隆地方法院民事裁定               99年度簡抗字第1號
抗  告  人  甲○○
相  對  人  乙○○
上列當事人間請求損害賠償事件，抗告人對於民國99年1月6日本
院99年度基簡字第 7號裁定提起抗告，本院第二審合議庭裁定如
下：
    主      文
抗告駁回。
抗告程序費用由抗告人負擔。
    理      由
一、抗告意旨略以：相對人是在網路上連結到抗告人基隆市住處
    的電腦上詐騙抗告人新臺幣（下同） 6萬元，本件侵權行為
    地就是在基隆市，依民事訴訟法第15條規定本院自有管轄權
    ，為此提起抗告，請求廢棄原裁定等語。
二、按訴訟，由被告住所地之法院管轄；訴訟之全部或一部，法
    院認為無管轄權者，依原告聲請或依職權以裁定移送於其管
    轄法院，民事訴訟法第1條第1項、第28條第 1項分別定有明
    文。另民事訴訟法第15條立法理由謂：「查民訴律第27條理
    由謂不法行為，乃因故意或過失侵害他人權利之行為也。不
    法行為地，係指實行不法行為之地而言，抑係指發生不法行
    為結果之地而言，學說不一，然在實行不法行為之地，證明
    其有不法行為，較在發生不法行為結果之地為易，故本條以
    行為地定審判衙門之管轄。」，足徵侵權行為行為地傾向於
    指實行不法行為地。又最高法院56年台抗字第 369號判例固
    揭示：「所謂行為地，凡為一部實行行為或其一部行為結果
    發生之地皆屬之。」，即實施侵權行為及侵權行為結果發生
    之處所，均屬行為地。查上開判例具體事實略為：「相對人
    以再抗告人共謀詐財誘騙其在高雄市鼓山區與白秀鳳訂婚，
    並交付聘禮」、「再抗告人侵權行為結果發生地在高雄市，
    設於該市之第一審法院自有管轄權」，可見該判例使用「結
    果發生」一詞，仍係在詮釋侵權行為「行為人實行不法行為
    致被害人交付財物」之構成要件事實，與前揭民事訴訟法第
    15條立法理由，就不法行為地傾向於指係實行不法行為之地
    ，而非發生不法行為結果之地，並無違背。而有關網路侵權
    行為管轄權之問題，有別於傳統侵權行為地之認定，因為網
    際網路不同於人類過去發展之各種網路系統（包括道路、語
    言、有線、無線傳播），藉由電腦超越國界快速聯繫之網路
    系統，一面壓縮相隔各處之人或機關之聯絡距離，一面擴大
    人類生存領域，產生新穎之虛擬空間。是故網路侵權行為之
    管轄權問題，即生爭議，在學說上有採廣義說、狹義說、折
    衷說及專設網路管轄法院等4說，若採廣義說，則單純在網
    路上設置網頁，提供資訊或廣告，只要某地藉由電腦連繫該
    網頁，該法院即取得管轄權，如此幾乎在世界各地均有可能
    成為侵權行為地，此已涉及各國司法審判權之問題，且對
    當事人及法院均有不便。若採狹義之管轄說，強調行為人之
    住居所、或網頁主機設置之位置等傳統管轄，又似過於僵化
    。又我國尚未有採專設網路管轄法院，即便採之，實益不大
    ，亦緩不濟急，然亦應避免因網路的流傳可遍及全世界，而
    認為網路可到達的地方均屬侵權行為結果地，應有過度擴張
    解釋結果發生地，及原告任意創設對自己有利之管轄權等因
    素，以避免喪失民事訴訟法規定管轄的目的。故今各國網路
    侵權行為管轄權之通例，似宜採折衷之見解，亦即在尊重民
    事訴訟法管轄權之傳統相關認定，避免當事人及法院之困擾
    外，尚應斟酌其他具體事件，如設置網頁、電子郵件主機所
    在地、傳輸資料主機放置地及其他有無實際交易地等相關情
    狀認定之。
三、經查，依原審卷附之起訴狀及本院98年度基簡字第1501號刑
    事簡易判決所載，相對人係將其所有之屏東竹田郵局帳號00
    000000000000號帳戶存摺、提款卡、密碼、印章及高雄縣鳳
    山巿之兆豐銀行（帳號不詳）帳戶提款卡、密碼，在高雄縣
    鳳山巿五甲一路之玉山銀行前，以每個金融帳戶 5千元之代
    價，將上開銀行帳戶之提款卡、存摺、印章等物，販售予自
    稱「阿華」真實姓名年籍不詳成年男子，並提供帳戶密碼供
    其使用。嗣該「阿華」所屬詐欺集團成員取得相對人提供之
    上開銀行帳戶後，意圖為自己不法之所有，於98年 8月17日
    ，以奇摩雅虎拍賣帳號「shark eemily」，在拍賣網站上虛
    偽刊登拍賣 SK2青春露30ML50瓶之訊息，致抗告人陷於錯誤
    ，以 6萬元下標購買後，於同日及隔日，在抗告人位於基隆
    巿福一街住所內，接續以電腦網路轉帳各匯款 3萬元至相對
    人上開郵局帳戶內，旋遭提領一空。嗣抗告人久未收到上開
    購買商品始知受騙，為此起訴請求抗告人賠償損害等等，則
    於該詐欺集團成員將拍賣 SK2青春露30ML50瓶之訊息傳送完
    成後，侵權行為即已終了，只要網路所及之處，全台灣甚至
    全世界任何一網友只要點閱該拍賣網站均得閱覽該詐欺集團
    刊登之訊息，此非構成侵權行為事實之要件，自無從以原告
    係在基隆市住處上網瀏覽前開拍賣網站網頁，遽認本院因此
    有管轄權，原告復未證明於本院管轄區域內，有何與侵權行
    為發生有重要關連之事實，例如該詐欺集團將詐騙資料（即
    虛偽之商品訊息）上傳地點、伺服器設置地點、詐騙集團提
    款地點等，依上開說明，應認本院並無管轄權，依民事訴訟
    法第1條1項前段規定，本件應由被告住所地之臺灣高雄地方
    法院管轄。原審裁定將本件移送於該管轄法院即臺灣高雄地
    方法院管轄，並無違誤。抗告意旨指摘原裁定不當，求予廢
    棄，為無理由，應予駁回。
四、依民事訴訟法第436條之1第3項、第495條之1第1項、第 449
    條第1項、第95條、第78條，裁定如主文。
中    華    民    國    99    年    6     月    22    日
                  民事庭審判長法  官  蔡聰明
                              法  官  徐世禎
                              法  官  陳湘琳
以上正本係照原本作成。
本裁定不得抗告。
中    華    民    國    99    年    6     月    22    日
                              書記官  張慧儀

司法院資訊處製作；財團法人民間司法改革基金會備份。
